臺灣板橋地方法院刑事判決　　　　　　　94年度訴字第1381號
公　訴　人　臺灣板橋地方法院檢察署檢察官
被　　　告　乙○○
　　　　　　　　　　（另案在臺灣臺北監獄執行中）
指定辯護人　本院公設辯護人己○○
被　　　告　丙○○
上列被告等因公共危險等案件，經檢察官提起公訴（九十四年度
核退偵字第四四一號），本院判決如下：
    主  文
乙○○放火燒燬現未有人所在之他人所有建築物，未遂，累犯，
處有期徒刑貳年。又以加害財產之事，恐嚇他人，致生危害於安
全，累犯，處有期徒刑肆月。應執行有期徒刑貳年貳月。
丙○○無罪。
    事  實
一、乙○○前於民國（下同）八十九年間，因竊盜案件經臺灣士
    林地方法院以八十八年度易字第一三六八號判處有期徒刑一
    年二月確定，並因另犯他案經國防部北部地方軍事法院桃園
    分院判刑確定，二案經臺灣士林地方法院以八十九年度聲字
    第一二三一號裁定應執行有期徒刑二年四月確定，於九十年
    十二月八日縮短刑期假釋期滿執行完畢（構成累犯），又於
    九十一年間，因竊盜案件，經臺灣高等法院判處有期徒刑二
    年六月確定，再於九十三年間，因偽造文書案件，經臺灣臺
    北地方法院判處有期徒刑四月，如易科罰金以三百元折算一
    日確定，上開二案復經臺灣臺北地方法院裁定應執行有期徒
    刑二年九月確定，刑期執行至九十三年八月五日縮刑期滿，
    於九十三年三月二十三日因縮短刑期假釋出監，乙○○於假
    釋期間內，因其兄丙○○係位於臺北縣新莊市○○路○段一
    八０號「老地方海產店」之廚師，丙○○於九十三年五月二
    十七日凌晨一時許，在「老地方海產店」隔壁丁○○所經營
    之「金山鴨肉店」（位於臺北縣新莊市○○路○段一八二號
    ）與該店內員工聊天時，因細故遭丁○○辱罵而發生口角，
    丙○○於返家後，打電話向其弟乙○○抱怨遭丁○○辱罵之
    事，乙○○為替丙○○出氣，竟基於放火燒燬現未有人所在
    之他人所有建築物之犯意，於九十三年五月二十七日凌晨三
    時三十分許，攜帶以沙拉脫空瓶裝盛之汽油（由其父親機車
    內抽取）與打火機前往已打烊且無人居住在內之「金山鴨肉
    店」，將汽油倒在該店門口角落處後，再以打火機點燃汽油
    ，使火苗自店門口右側地面延燒至店門口右側鐵捲門、右側
    屋簷等處，乙○○於放火後隨即逃離現場，幸經附近民眾發
    現火警即時搶救並報警前往滅火，該店面建築物始未遭燒燬
    而未遂。嗣因丁○○經由觀看鄰居架設之監視錄設備後，懷
    疑對其店面縱火之人為丙○○之弟乙○○，遂報警處理而查
    知上情，詎乙○○於上開放火犯行為警查獲後，又另基於恐
    嚇之犯意，於同年六月四日凌晨一時許，於行經「金山鴨肉
    店」前時，以手指向站在店門口之丁○○並以台語恐嚇稱：
    「拜拜，有閒我會擱來」等語，足使丁○○理解其意係暗示
    將再對其店面不利，而以此加害財產之事恐嚇丁○○，致使
    丁○○心生畏怖而危害其安全。
二、案經丁○○訴由臺北縣政府警察局新莊分局報請臺灣板橋地
    方法院檢察署檢察官偵查起訴。
    理  由
壹、有罪部分：
一、訊據被告乙○○對於上開時、地放火之事實坦承不諱，並供
    承確有說過「拜拜，有閒我會擱來」等語，惟矢口否認有何
    恐嚇之犯行，辯稱：九十三年六月四日當天是去丙○○工作
    之海產店找丙○○，於離開時，對在丙○○店內櫃檯之阿姨
    庚○○說「拜拜，有閒我會擱來」等語，並不是對丁○○說
    的云云。經查：
（一）放火燒燬現未有人所在之他人所有建築物未遂部分：
      被告乙○○於九十三年五月二十七日凌晨三時三十分許，
      攜帶以沙拉脫空瓶裝盛之汽油與打火機前往已打烊且無人
      居住在內之「金山鴨肉店」，將汽油倒在該店門口角落處
      後，再以打火機點燃汽油，使火苗自店門口右側地面延燒
      至店門口右側鐵捲門、右側屋簷等處，被告乙○○於放火
      後隨即逃離現場，幸經附近民眾發現火警即時搶救並報警
      前往滅火，該店面因而未遭燒燬之事實，除業據被告乙○○迭於警詢、偵查、本院準備及審理程序中均自白不諱外
      ，並經證人即告訴人丁○○於警詢及本院審理時證述明確
      ，復有案發時現場監視錄影帶翻拍照片六張、「金山鴨肉
      店」受延燒情形照片八張、臺北縣政府消防局火災原因調
      查報告書一件在卷可稽，足認被告乙○○此部分之自白與
      事實相符，應堪採信。被告乙○○放火燒燬現未有人所在
      之他人所有建築物未遂之犯行，事證明確，其此部分之犯
      行洵堪認定。
（二）恐嚇部分：
  (1)、被告乙○○上開放火犯行，因告訴人丁○○經由觀看鄰居
      架設之監視錄設備後，懷疑對其店面縱火之人為乙○○，
      遂報警處理而查知上情後，被告乙○○又於九十三年六月
      四日凌晨一時許，於行經「金山鴨肉店」前時，以手指向
      站在店門口之丁○○並以台語恐嚇稱：「拜拜，有閒我會
      擱來」等語之事實，業據證人即告訴人丁○○於本院審理
      中證述綦詳（見本院九十四年十二月二十二日審判筆錄第
      五、六、九頁）。
  (2)、至證人即「老地方海產店」員工庚○○於本院審理中固證
      稱：被告乙○○於「金山鴨肉店」發生火警後，有到過「
      老地方海產店」找其兄丙○○，於離開時在店門口，曾對
      其說「拜拜，我會再來」等語，惟其亦證稱：「乙○○說
      這句話時，我們距離沒有很遠，他站在門外，音量平穩，
      沒有很大聲」、「我不記得他是哪一天講這句話，他每次
      要走都會跟我打招呼」等語（見本院九十四年十一月八日
      審判筆錄第六、八頁），顯見被告乙○○每於離開其兄丙○○所任職之海產店時，或會向店內員工即證人庚○○道
      別，並說有空會再來等語，惟一般人道別時所使用之音量
      、語氣、態度等，與為恐嚇言詞時，顯然不同，一般人於
      聽聞時均不致發生誤認，而被告乙○○向證人庚○○為道
      別時既均是以一般之音量、語調為之，衡情自當不致令站
      於隔壁店門口之證人丁○○聽聞或誤會，況證人庚○○亦
      未能確定被告乙○○為上開道別言語之時間，是否即為告
      訴人所指遭被告恐嚇之時間，是縱認被告乙○○曾於離開
      「老地方海產店」時，有向證人庚○○道別時說「拜拜，
      我會再來」等語為真實，然此亦與其是否曾另向告訴人丁○○為恐嚇行為，要屬二事。從而證人庚○○上開證言，
      自不足採為有利被告乙○○之事證。
  (3)、又按刑法上之「恐嚇」，係指以危害通知他人，使該人心
      生畏怖心之行為。至於危害通知之方法，亦無限制，無論
      為口頭、書面、言語或態度，甚或明示或暗示，苟已足使
      對方理解其意義之所在均屬之。本件被告乙○○先對告訴
      人丁○○所經營之「金山鴨肉店」放火，其後於告訴人丁○○報警查獲後，又於行經該店前時，以手指向告訴人並
      以台語稱：「拜拜，有閒我會擱來」等語，依其當時之動
      作與言詞，足使告訴人了解其意係暗示將會再對其所經營
      之店面不利。證人即告訴人丁○○於本院審理中並證稱：
      聽到這句話當然會害怕，因為他當時已經承認放火這件事
      ，之後會怎樣做，我當然會害怕等語（見本院九十二年十
      二月二十二日審判筆錄第七頁），是被告乙○○上開動作
      及言詞足使告訴人丁○○心生畏佈，其以加害財產之事恐
      嚇告訴人丁○○，致生危害於安全之事實，應堪認定。
二、核被告乙○○所為，係犯刑法第一百七十四條第一項、第四
    項之放火燒燬現未有人所在之他人所有建築物未遂罪、同法
    第三百零五條之恐嚇罪。其所犯上開二罪間，犯意各別，行
    為互殊，應予分論併罰。被告乙○○已著手於放火行為之實
    施，惟未生燒燬建築物之結果，為未遂犯，依刑法第二十六
    條前段規定，減輕其刑。又其前有如事實欄所載犯罪科刑及
    執行情形，有臺灣高等法院被告前案紀錄表一件在卷可稽，
    其於有期徒刑執行完畢後五年內，再犯有期徒刑以上刑之本
    罪，為累犯，應依法加重其刑。其所犯放火燒燬現未有人所
    在之他人所有建築物未遂罪部分之刑，同時有加重及減輕之
    情形，應依法先加後減之。爰審酌被告僅因細故即著手放火
    行為，其後又恐嚇告訴人，惡性非輕，放火行為對公共安全
    之危害重大，暨其犯罪之目的、手段、犯罪後坦承部分犯行
    ，及告訴人丁○○表明不再追究等一切情狀，量處如主文所
    示之刑，並定其應執行之刑。被告乙○○用以實施放火行為
    之沙拉脫空瓶與打火機各一個，均未經扣案，被告乙○○於
    警詢中供稱沙拉脫空瓶與打火機均已丟棄，衡情當已滅失，
    爰不予宣告沒收。
貳、無罪及不另為無罪諭知部分：
一、公訴意旨另以：被告丙○○與被告乙○○基於共同犯意聯絡
    ，於九十三年六月四日凌晨一時許，共同以「拜拜，有閒我
    會擱來」等語恐嚇告訴人丁○○及其店內員工甲○○、戊○○，致使丁○○、甲○○、戊○○心生畏佈，因認被告丙○○亦涉有刑法第三百零五條之恐嚇罪嫌，被告乙○○則另涉
    有恐嚇甲○○、戊○○之罪嫌。
二、按犯罪事實應依證據認定之，無證據不得認定其犯罪事實。
    刑事訴訟法第一百五十四條第二項定有明文。次按認定犯罪
    事實，須依證據，而所謂證據，係指合法之積極證據就犯罪
    事實能為具體之證明者而言；而認定不利於被告之事實，須
    依積極證據，苟積極證據不足為不利於被告事實之認定時，
    即應為有利於被告之認定，更不必有何有利之證據（最高法
    院三十年上字第八一六號判例意旨參照），如無相當之證據
    ，或證據不足以證明，自不能以推測或擬制之方法，以為裁
    判之基礎（最高法院四十年台上字第八六號判例意旨參照）
    。再按所謂「積極證據足以為不利被告事實之認定」，係指
    據為刑事訴訟法上證明之全盤證據資料，無論其為直接證據
    或間接證據，在客觀上均須達於通常一般之人均不致於有所
    懷疑，而得確信其為真實之程度，始得據為有罪之認定，若
    其關於被告是否犯罪之證明未能達此程度，而有合理性懷疑
    之存在，致使無從形成有罪之確信，即不得遽為不利於被告
    之認定，此觀諸最高法院七十六年台上字第四九八六號判例
    意旨自明。末按我國刑事訴訟制度業已修正為以當事人進行
    主義為主，職權進行主義為輔，檢察官立於原告之地位，其
    對於被告之犯罪事實，本負有積極舉證之義務，且刑事被告
    原無自證無罪之義務，其在訴訟上所為之辯解，只須達於對
    起訴事證提出合理質疑之程度為已足，檢察官如對於被告所
    為之辯解仍有爭執，即應依照刑事訴訟法第一百六十一條之
    規定，自負積極舉證之責。
三、公訴人認被告丙○○、乙○○涉有此部分之恐嚇犯行，無非
    係以告訴人丁○○、被害人甲○○、戊○○於警詢、偵查中
    指述為其主要論據。訊據被告丙○○堅決否認涉有公訴人所
    指之犯行，辯稱：火警事件發生後，我就沒有跟丁○○說過
    話，我根本沒有恐嚇丁○○、甲○○、戊○○等語。被告乙○○固坦承有說過：「拜拜，有閒我會擱來」等語，惟亦堅
    決否認有恐嚇甲○○、戊○○之犯行，辯稱：該句話是到海
    產店找丙○○後於離開時，對在丙○○店內櫃檯之阿姨說的
    等語。
三、經查：
（一）證人即告訴人丁○○於九十三年六月六日警詢中陳稱：「
      九三年六月四日一時許，他們兄弟二人站在我店隔壁門口
      ，面向我店大聲以台語說：『拜拜，有閒我會擱再來』」
      等語（見九十四年度核退偵字第四四一號偵查卷第四十頁
      ），惟其於檢察官九十三年九月三十日第一次偵訊中則指
      稱：「（問：丙○○有何恐嚇行為？）在我們店被放火後
      ，丙○○有恐嚇我店裡師傅戊○○」、「（問：乙○○如
      何恐嚇你？）他在放火後，還跑來店裡，用手指著店說：
      『拜拜，有空我會再來』」等語（見九十三年度偵字第一
      五二六二號偵查卷第二一頁），其後於檢察官九十四年五
      月十日第二次偵訊中改稱：「告丙○○恐嚇我，因我叫丙○○出面解決此事，沒幾天，他就來店裡瞪著我的店，以
      挑釁的語氣跟我說：『拜拜，有閒我會擱來』」等語（見
      九十四年度核退偵字第四四一號偵查卷第八十五頁），是
      證人丁○○對於究係何人以台語說：『拜拜，有閒我會擱
      再來』等語對其恐嚇一節，於警詢時係指稱為被告丙○○
      、乙○○兄弟二人，於檢察官偵查中先則指稱為被告乙○○，後又改稱為被告丙○○，故其指述原非明確，直至於
      本院審理中，丁○○以證人身分結證稱：「說這句話的是
      乙○○」、「就是說這句話，用手指著我」、「乙○○說
      這句話時，我不知道丙○○人在哪裡，我沒有看到他」、
      「這句話是乙○○說的才對，（偵訊）筆錄弄錯了，因為
      有時候丙○○、乙○○名字會講錯，我現在可以確定講這
      句話的人是乙○○」、「丙○○是因為我的員工每次經過
      他的店，他都會罵他們狗兒子，所以我的員工會害怕跟我
      說，還有我的員工要開車去買菜，丙○○會站在車子前，
      讓他們無法開車，員工來跟我說，我出去看，他就走掉了
      ，就是這樣子而已」等語（見本院九十四年十二月二十二
      日審判筆錄第六、十一頁），而被告乙○○於本院審理中
      亦坦承有以台語說過：『拜拜，有閒我會擱再來』等語，
      被告丙○○於本院審理中亦自承有罵過丁○○店內員工戊○○狗兒子，但事後已向戊○○道歉等語，足見證人丁○○於檢察官第一次偵訊及本院審理中證述：係乙○○以手
      指向其店內並以台語對其恐嚇稱：「拜拜，有閒我會擱來
      」等語為真實，其於警詢及檢察官第二次偵訊時所言：該
      恐嚇言詞係被告二人共同或被告丙○○所說云云，則與事
      實不符。
（二）又證人戊○○於警詢中陳稱：「案發後對我們餐廳員工態
      度轉變，都以仇視眼神看我們，還數次以台語辱罵我『狗
      仔子』，還有一次也是以台語『向我們餐廳內』說：『拜
      拜，有閒我會擱來』」等語（見九十四年度核退偵字第四
      四一號偵查卷第四五頁），證人甲○○於警詢中亦陳稱：
      「數次以台語辱罵我同事戊○○『狗仔子』，還有一次也
      是以台語『向我們餐廳內』喊說：『拜拜，有閒我會擱來
      』」等語（見九十四年度核退偵字第四四一號偵查卷第四
      九頁）。是證人戊○○、甲○○僅係證述有向餐廳內喊說
      「拜拜，有閒我會擱來」這句話而已，並未表示說此句話
      之人係針對渠等為恐嚇行為，已難認渠等有受惡害之通知
      。況證人即告訴人丁○○於本院審理中證稱：「乙○○說
      這句話時，用手指著我」、「當時我站在店門口」、「他
      當時指著我說這句話，當時我的員工在我背後的店裡」等
      語（見本院九十四年十二月二十二日審判筆錄第六、九、
      十一頁），足見被告乙○○為上開恐嚇言詞時，用手指著
      證人丁○○，顯係針對證人丁○○所為，僅因當時證人丁○○站立於店門口，而其員工戊○○、甲○○則位於其背
      後之店內，故亦有聽聞該句恐嚇言詞而已，自難認被告乙○○上開言詞亦有恐嚇店內員工戊○○、甲○○之情事。
（三）從而，以手指告訴人丁○○並恐嚇稱：「拜拜，有閒我會
      擱來」等語之人為被告乙○○，被告丙○○並未有以：「
      拜拜，有閒我會擱來」等語恐嚇丁○○、戊○○、甲○○
      等人之情事。而被告乙○○上開動作及言詞，已足使告訴
      人丁○○了解其意係暗示將會再對其所經營之店面不利而
      心生畏佈，致生危害於安全，應構成刑法恐嚇危害安全罪
      之事實，有如前述，惟其上開恐嚇之動作與言詞並非對戊○○、甲○○為之，自無恐嚇戊○○、甲○○之可言。此
      外，復查無其他積極證據證明被告丙○○有恐嚇丁○○、
      戊○○、甲○○，或被告乙○○有恐嚇戊○○、甲○○之
      事實，是就被告丙○○部分，應依法諭知無罪之判決，就
      被告乙○○部分，則因此部分與上開恐嚇罪有罪部分，有
      想像競合犯裁判上一罪之關係，爰不另為無罪之諭知。
據上論斷，應依刑事訴訟法第二百九十九條第一項前段、第三百
零一條第一項，刑法第一百七十四條第一項、第四項、第三百零
五條、第二十六條前段、第四十七條、第五十一條第五款，罰金
罰鍰提高標準條例第一條前段，判決如主文。
本案經檢察官黃怡華到庭執行職務。
中　　華　　民　　國　　94　　年　　12　　月　　30　　日
                  刑事第十九庭    審判長法　官  白光華
                                        法  官  曾淑娟
                                        法  官  楊志雄
上列正本證明與原本無異。
如不服本判決，應於判決送達後十日內向本院提出上訴狀 (應附
繕本) ，上訴於臺灣高等法院。
                                        書記官  陳靜怡
中　　華　　民　　國　　94　　年　　12　　月　　30　　日
附錄本案論罪科刑所引法條：
中華民國刑法第174條
放火燒燬現非供人使用之他人所有住宅或現未有人所在之他人所
有建築物、礦坑、火車、電車或其他供水、陸、空公眾運輸之舟
、車、航空機者，處三年以上十年以下有期徒刑。
放火燒燬前項之自己所有物，致生公共危險者，處六月以上五年
以下有期徒刑。
失火燒燬第一項之物者，處六月以下有期徒刑、拘禁或三百元以
下罰金。失火燒燬前項之物，致生公共危險者，亦同。
第一項之未遂犯罰之。
中華民國刑法第305條
以加害生命、身體、自由、名譽、財產之事，恐嚇他人致生危害
於安全者，處二年以下有期徒刑、拘役或三百元以下罰金。
